<!-- NOTES TO DEVELOP THE PROJECT: PABLO, SOPHIE, ALVARO 

Here you can write important notes you think must be considered for others when continuing with the project. The code starts in the nearest '---' line.

Basic sintax principles of R Markdown (cmd+click to go directly): https://rpubs.com/gustavomtzv/862622
https://markdown.es/sintaxis-markdown/#parrafos

SEE CONTINUE IN LINE 79
-->

---
title: "GRUPO 6: MEMORIA AA1"
date: "01/02/2024"
output:
  html_document:
    theme: flatly
    toc: yes
    toc_depth: 2
    toc_float: yes
---

```{r setup, include=FALSE}
knitr::opts_chunk$set(echo = TRUE)
```

# Introducción
En esta memoria se detallan los procesos y procedimientos empleados para la resolución de las diferentes cuestiones sobre la base de datos "Gender Gap in Spanish Wikipedia". 

Primeramente es conveniente entender el problema a abordar.


## Brecha de género en Wikipedia.
Wikipedia es una enciclopedia de contenido libre que proyecta reunir todo el conocimiento humano. Se ubica en internet y se desarrolla gracias a voluntarios de todo el mundo; esto es, que la redactan y mantienen diversas personas en diferentes ubicaciones del globo. 

Sabemos que la población mundial se encuentra equitativamente dividida entre hombres y mujeres, un una diferencia insignificante entre ambos grupos. Sin embargo, entre el 84 y el 91 por ciento de quienes editan la comunidad son varones, a pesar de que, como sabemos, son el 50% de la población mundial.

En 2011 la Fundación Wikimedia, organización matriz de Wikipedia sin ánimo de lucro, realizó una encuesta y los resultados fueron verdaderamente significativos:

<center>

![Fundación Wikimedia:https://es.wikipedia.org/wiki/Fundaci%C3%B3n_Wikimedia](/Users/pablopardo/Desktop/R_Studio/AA/Practica_AA1/img1.svg)

</center>\

Puede encontrar más información sobre la brecha de género en el siguiente enlace:
https://es.wikipedia.org/wiki/Brecha_de_g%C3%A9nero_en_Wikipedia

**Específicamente en nuestro problema trabajaremos con datos relativos a los editores de Wikipedia España.**


# Datos
La base de datos seleccionada para abordar el problema de disparidad de género en la redacción de Wikipedia España se puede encontrar el subsiguiente enlace: https://archive.ics.uci.edu/dataset/852/gender+gap+in+spanish+wp


```{r lectura, warning=FALSE} 
#Lectura de datos en csv
data<-read.csv("/Users/pablopardo/Desktop/R_Studio/AA/Practica_AA1/datos/data.csv")

#Obtenemos la dimensión de la matriz de datos.
dim(data)
n<- dim(data)[1]  # Así nombraremos las filas
p <- dim(data)[2] # Así nombraremos las columnas
```

```{r np, warning=FALSE} 
n
p
```

Por tanto, tenemos  $n=$```r n```observaciones y $p=$```r p```variables en la base de datos.


```{r particion}

#Semilla para que el ejercicio sea reproducible
set.seed(1)


#CONTINUE HERE

#COMENTS ABOUT NEXT THINGS.

#La particion de validación para nosotros no existe. No podemos usarla ni tocarla
#Yo solo puedo trabajar en train. Una vez que tenga el modelo me iré al test pero ya veremos

#Si alguna variable es siempre 0 o un numero cte me la quito. NO BUSCO EN VALIDATION, porque en principio hemos dividido de forma aleatoria --> supongo que en validation ese dato también tendrá ese valor

# Indicar si algo es un factor (las de caracteres, por ejemplo si es necesario que lo interprete bien)






```

# Análisis exploratorio de Datos


## Variable respuesta


# Modelos de Aprendizaje Automático


## ML no supervisado


## ML Supervisado


<!-- ESTO ES UN COMENTARIO -->

<!-- UN # TITULO, DOS # SUBTITULO -->

