<!-- NOTES TO DEVELOP THE PROJECT: PABLO, SOPHIE, ALVARO 

Here you can write important notes you think must be considered for others when continuing with the project. The code starts in the nearest '---' line.

Basic sintax principles of R Markdown (cmd+click to go directly): https://rpubs.com/gustavomtzv/862622
https://markdown.es/sintaxis-markdown/#parrafos

SEE CONTINUE IN LINE 79
-->

---
title: "GRUPO 6: MEMORIA AA1"
date: "01/02/2024"
output:
  html_document:
    theme: flatly
    toc: yes
    toc_depth: 2
    toc_float: yes
---

```{r setup, include=FALSE}
knitr::opts_chunk$set(echo = TRUE)
```

# Introducción
En esta memoria se detallan los procesos y procedimientos empleados para la resolución de diferentes cuestiones sobre la base de datos "Gender Gap in Spanish Wikipedia". 

Primeramente es conveniente entender el problema a abordar.


## Brecha de género en Wikipedia.
Wikipedia es una enciclopedia de contenido libre que proyecta reunir todo el conocimiento humano. Se ubica en internet y se desarrolla gracias a voluntarios de todo el mundo; esto es, que la redactan y mantienen diversas personas en diferentes ubicaciones del globo. 

Sabemos que la población mundial se encuentra equitativamente dividida entre hombres y mujeres (hay una diferencia insignificante entre ambos grupos). Sin embargo, entre el 84 y el 91 por ciento de quienes editan las páginas de Wikipedia son varones, a pesar de que, como sabemos, son el 50% de la población mundial.

En 2011 la Fundación Wikimedia, organización matriz de Wikipedia sin ánimo de lucro, realizó una encuesta y los resultados fueron verdaderamente significativos:

<center>

![Fundación Wikimedia:https://es.wikipedia.org/wiki/Fundaci%C3%B3n_Wikimedia](/Users/pablopardo/Desktop/R_Studio/AA/Practica_AA1/img1.svg)

</center>\

Puede encontrar más información sobre la brecha de género en Wikipedia en el siguiente enlace:
https://es.wikipedia.org/wiki/Brecha_de_g%C3%A9nero_en_Wikipedia

**NOTA: Específicamente en nuestro problema trabajaremos con datos relativos a los editores de Wikipedia España.**

<!--NO ME COGE COMO GUIONES LOS ASTERISCOS-->

# Datos
La base de datos seleccionada para abordar el problema de disparidad de género en la redacción de Wikipedia España se puede encontrar el subsiguiente enlace: https://archive.ics.uci.edu/dataset/852/gender+gap+in+spanish+wp

Veamos en detalle las variables que componen el dataset:

*Gender: [TARGET] Indica el género codificado. Codificación: 0 para género desconocido, 1 para hombre y 2 para mujer.

*C_api: [TARGET] Indica el género según la API de WikiMedia (véase sección de introducción para comprender la relación de Wikimedia con el dataset en cuestión). Codificación: desconocido, hombre y mujer.

*C_man: [TARGET] Indica el género, el cual se extrae de la codificación del contenido de Wikipedia. Codificación: 1 hombre, 2 mujer, 3 género desconocido.

*E_NEds: Índice i del estrato. Índices: ij. Valores: 0,1,2,3.

*E_Bpag: Índice j del estrato. Índices: ij. Valores: 0,1,2,3.

*firstDay: Fecha de la primera edición en Wikipedia España (YYYYMMDDHHMMSS).

*lastDay: Fecha de la última edición en Wikipedia España (YYYYMMDDHHMMSS).

*NEds: Número total de ediciones.

*NDays: Número de días totales (último día-primer día +1)

*NActDays: Número de días con ediciones.

*NPages: Número de páginas diferentes editadas.

*NPcreated: Número de páginas creadas.

*pagesWomen: Número de ediciones en páginas relacionadas con la mujer.

*wikiprojWomen: Número de ediciones en proyectos 'Wiki' relacionados con la mujer.

*ns_user: Número de ediciones con namespace 'usuario'.

*ns_wikipedia: Número de ediciones con namespace 'Wikipedia'.

*ns_talk: Número de ediciones con namespace 'talk'.

*ns_userTalk: Número de ediciones con namespace 'usertalk'.

*ns_content: Número de ediciones con namespace 'pages'.

*wightIJ: Corrección de peso para estrato ij. <!--NO ENTIENDO AUN LAS UNIDADES DE ESTO NI LO QUE SIGNIFICA EXACTAMENTE-->

*NIJ: Numero de elementos en el estrato ij.

<!--CONSULTAR ESTO CON LOS PROFES EL PROXIMO DIA-->
Nótese que el problema a resolver es de clasificación. Por tanto debemos convertir nuestra variable target a tipo binario. 

<!--NO ME LO COGE COMO TÍTULO-->
#Business understanding 

Una vez hemos detectado las diferentes variables con las que vamos a trabajar, es fundamental comprender cómo estas se relacionan, entre qué valores se definen, si alguna presenta algún dato atípico...

Realizamos varias preguntas para intentar entender el problema y los valores de los datos contenidos:

¿Se realizan muchas ediciones en Wikipedia?
¿Cuántos proyectos 'Wiki' se realizan en total?
¿Cuántos días se suele tardar en realizar una edición?
¿Por qué existen diferentes 'namespace' para editar Wikipedia?


<!--NO ME LO COGE COMO TÍTULO-->
#Data understanding

```{r lectura, warning=FALSE} 
#Lectura de datos en csv
data<-read.csv("/Users/pablopardo/Desktop/R_Studio/AA/Practica_AA1/datos/data.csv")

#Obtenemos la dimensión de la matriz de datos.
dim(data)
n<- dim(data)[1]  # Así nombraremos las filas
p <- dim(data)[2] # Así nombraremos las columnas
```
Por tanto, tenemos  $n=$```r n```observaciones y $p=$```r p```variables en la base de datos. 
```{r np, warning=FALSE} 
n
p
```

# Análisis exploratorio de Datos

¿Por qué para la variable wikiprojWomen tenemos un máximo de 949 y la gran mayoría de valores son 0 o similar?
¿No son muchas las ediciones 153193.0 (máximo de NEds)?


## Variable respuesta


# Modelos de Aprendizaje Automático


## ML no supervisado


## ML Supervisado


<!-- ESTO ES UN COMENTARIO -->

<!-- UN # TITULO, DOS # SUBTITULO -->

